# 长投权益法下逆流交易固定资产的处理

提问人：SY123321 时间：2022-12-16 15:25:09
题：甲企业于20×7年 1 月取得乙公司20%有表决权股份，能够对乙公司施加重大影响。假定甲企业取得该项投资时， 乙公司各项可辨认资产、负债的公允价值与其账面价值相同。20×7年 6 月30 日，乙公司将其成本为 600 万元的某商品以 1000 万元的价格出售给甲企业，甲企业将取得的商品作为管理用的固定资产，预计使用寿命为 10 年，采用年限平均法计提折旧，净残值为 0 。至2×20年资产负债表日，甲企业未对外出售该固定资产。乙公司2×20年实现净利润为 1400 万元。假定不考虑所得税因素影响。
有关甲企业合并报表对应的分录，如果假设乙公司是甲企业控股子公司，那个调整分录为
借：营业收入 1000
贷：营业成本 600
固定资产 400
借：累计折旧 20
贷：管理费用 20
但因为甲企业只含有乙企业20%股权，能抵消也只是20%，即为
借：营业收入 200
贷：营业成本 120
固定资产 80
借：累计折旧 6
贷：管理费用 6
但实际乙企业并非甲公司控股子公司，甲企业无法取到营业收入及营业成本的数字，所以调整分录为
借：长期股权投资 80
贷：固定资产 80
借：累计折旧 6
贷：管理费用 6
但根据注会书籍中调整分录为
借：长期股权投资 74
累计折旧 6
贷：固定资产 80
个人的疑惑点在于实际上管理费用那块儿是在甲公司账面上，为什么编制分录还是调整长投科目呢，请求诸位解答下，万分感谢！！！

回答人：chenyiwei
按照一般理解，未实现逆流交易损益为400*20%=80，本期实现 4 ，期末未实现金额为 76 ，所以个别报表层面权益法核算是：借：投资收益 76 ，贷：长期股权投资 76 ；合并报表层面调整为：
借：长期股权投资 76 ，贷：固定资产 76 。两者相抵，其净影响为：借：投资收益 76 ，贷：固定资产 76 。
但上述表述实际上是有漏洞的。首先联营企业自身报表中因该项逆流交易导致利润虚增 400 ，因此对应的抵销投资收益金额应为 80 ；同时因固定资产原值虚增导致多提折旧 4 是体现为投资方管理费用的虚增，应在合并报表层面调整管理费用。所以合并报表层面的调整分录应当是：
（ 1 ）借：长期股权投资 76 ，借：累计折旧 4 ，贷：固定资产 80 ；
（ 2 ）借：投资收益 4 ，贷：管理费用 4 。